臺灣高等法院高雄分院民事裁定　　　　　100年度抗字第131號
抗　告　人　張曼隆
上列抗告人因聲請強制執行事件，聲請拘提債務人蕭文碩，對於
民國100 年4 月25日臺灣高雄地方法院100 年度拘字第4 號所為
裁定提起抗告，本院裁定如下：
    主  文
抗告駁回。
抗告程序費用由抗告人負擔。
    理  由
一、抗告意旨略以：伊前向原法院聲請執行債務人於第三人澎湖
    海洋開發股份有限公司處之股份，詎債務人具狀陳述其業於
    民國89年間將該836 股股票提供第三人張聰志設質，無法取
    回。惟經執行法院命其陳報財產狀況及股票存放地點，僅提
    出財產清單2 紙，復未提供相關文件據實查報，顯有故意不
    履行及隱匿財產之情事，並對法院調查為虛偽報告，伊乃依
    強制執行法第22條第1 項第1 款、第3 款規定，聲請拘提債
    務人，原法院駁回伊之聲請，任令其逃避執行，顯違反上開
    規定及司法院19年院字第278 號解釋，爰求予廢棄原裁定，
    命拘提債務人到院等語。
二、按拘提乃以強制力拘束人身自由之行為，惟法律規定之權責
    機關始得為之，就因其干係人身自由甚鉅，故而有向該機關
    聲請拘提之權者，以法有明文規定者為限，犯罪被害人或民
    事執行債權人均非有聲請拘提被告或債務人之權，其若為聲
    請，僅為促使該有拘提權限機關斟酌是否為職權之發動而已
    ，該機關並不受其拘束。職是，立法上考量行政執行因攸關
    公共利益與全民之福祉，而執行者復係經依法考銓任命之公
    務人員，故而在符合一定情形下，賦予行政執行處得向法院
    聲請裁定拘提負有公法上金錢給付義務義務人之聲請權（行
    政執行法第17條第2 項），至於民事強制執行事件，則無類
    似之規定，在強制執行法第21條、第22條固列有數種情形，
    執行法院得拘提債務人，惟並無債權人可向執行法院聲請拘
    提債務人之明文，此與強制執行法第12條第1 項所指得為聲
    請之情形不同，是民事債權人並不具向法院聲請拘提債務人
    之聲請權，其既未獲賦予聲請權，其若執向法院聲請，揆諸
    上開說明，僅促使法院為職權發動與否而已，法院不受其拘
    束。
三、抗告人執臺灣澎湖地方法院99年度司票字第25號、60號本票
    確定裁定為執行名義，聲請強制執行債務人於第三人澎湖海
    洋開發股份有限公司之所有股份，經其具狀表示業於89年間
    將所有之股份836 股作質予第三人張聰志，並陳報其財產清
    單二紙，抗告人乃以債務人未據實陳報財產狀況及股票存放
    地點為由，聲請原法院應依強制執行法第22條規定拘提相對
    人到院。按已發現之債權人財產不足抵償聲請強制執行債權
    時，債權人固得聲請執行法院定期間命債務人據實報告該期
    間屆滿前一年內應供強制執行之財產（強制執行法第20條）
    ，但債權人並無聲請執行法院拘提債務人之權，業如前述。
    矧民事強制執行之方法須適當，且不得逾達成執行目的之必
    要程度，債務人縱有違反強制執行法第20條規定，不為報告
    之情形，執行法院仍得斟酌所查得債務人之經濟狀況、債權
    額等情況，決定是否有拘提之必要，非有該法第21、22條所
    定之情形，即應予拘提，此觀各該法條均規定執行法院「得
    」拘提之自明。執行法院是否發動拘提之處分，自有其裁量
    權。準此，執行法院於100 年2 月8 日應抗告人之聲請，限
    期命債務人報告99年2 月8 日起至100 年2 月8 日止之財產
    狀況，債務人隨即於100 年2 月18日陳報兩造間之本票債權
    ，尚在實體爭訟中，並提出臺灣高等法院100 年度上字第13
    4 號上訴理由及99年2 月5 日、100 年2 月16日財政部臺灣
    省南區國稅局財產歸屬資料清單（司執字第152874號卷），
    互核上開財產歸屬資料清單，債務人名下尚多出一筆信天翁
    海上遊樂股份有限公司之投資30萬元，執行法院斟酌認無拘
    提債務人必要，而裁定駁回抗告人前述拘提債務人之聲請，
    核無違誤。抗告人仍執前詞指摘原裁定不當，求予廢棄，為
    無理由，應予駁回，爰裁定如主文。
據上論結，本件抗告為無理由，爰依強制執行法第30條之l 、民
事訴訟法第495 條之l 第l 項、第449 條第l 項、第95條、第78
條，裁定如主文。
中    華    民    國   100    年    6     月    27    日
                            民事第六庭
                                審判長法官  許明進
                                法      官  李炫德
                                法      官  蘇姿月
以上正本證明與原本無異。
如不服本裁定應於送達後10日內向本院提出再抗告狀（並按他造
當事人之人數附繕本），並繳納再抗告費新臺幣1,000 元。
再為抗告僅得以適用法規顯有錯誤為理由，並應委任律師為代理
人。如委任律師提起抗告者，應一併繳納抗告費。
中    華    民    國   100    年    6     月    27    日
                                書  記  官  鄭翠芬
附註：
抗告人之配偶、三親等內之血親、二親等內之姻親，或抗告人為
法人、中央或地方機關時，其所屬專任人員具有律師資格並經法
院認適當者，亦得為第三審代理人。
抗告人或其法定代理人具有律師資格者及前項情形，應於提起抗
告或委任時釋明之。